臺灣嘉義地方法院民事裁定
111年度消債清字第2號
聲  請  人  黃淑美

代  理  人  陳柏達律師（法律扶助律師）
債  權  人  國泰世華商業銀行股份有限公司

法定代理人  郭明鑑


債  權  人  臺灣新光商業銀行股份有限公司

法定代理人  李增昌
代  理  人  徐雅琳
債  權  人  聯邦商業銀行股份有限公司

法定代理人  林鴻聯
代  理  人  黃莉玲
債  權  人  遠東國際商業銀行股份有限公司

法定代理人  周添財


債  權  人  元大商業銀行股份有限公司


法定代理人  翁健  
代  理  人  黃勝豐
債  權  人  永豐商業銀行股份有限公司

法定代理人  陳嘉賢
代  理  人  呂亮毅
債  權  人  玉山商業銀行股份有限公司

法定代理人  黃男州
代  理  人  莊凱鈞

債  權  人  台新國際商業銀行股份有限公司

法定代理人  尚瑞強


債  權  人  安泰商業銀行股份有限公司

法定代理人  丁予康


債  權  人  萬榮行銷股份有限公司

法定代理人  呂豫文


債  權  人  滙誠第一資產管理股份有限公司

法定代理人  莊仲沼
債  權  人  滙誠第二資產管理股份有限公司

法定代理人  莊仲沼
債  權  人  金陽信資產管理股份有限公司

法定代理人  陳雨利
代  理  人  陳信華
債  權  人  合作金庫資產管理股份有限公司

法定代理人  蔡見興
債  權  人  新加坡商艾星國際有限公司台灣分公司

法定代理人  曾慧雯
上列當事人因消費者債務清理事件聲請清算，本院裁定如下：
    主  文
聲請人黃淑美自中華民國一一一年二月二十二日下午四時起開始
清算程序。
命司法事務官進行清算程序。
    理  由
一、法院開始清算程序之裁定，應載明其年、月、日、時，並即
    時發生效力，消費者債務清理條例（下稱消債條例）第83條
    第1項定有明文。又法院裁定開始更生或清算程序後，得命
    司法事務官進行更生或清算程序，同條例第16條第1項亦定
    有明文可參。再按債務人對於金融機構負債務者，在聲請更
    生或清算前，應向最大債權金融機構請求協商債務清償方案
    ，或向其住、居所地之法院或鄉、鎮、市、區調解委員會聲
    請債務清理之調解；協商或調解成立者，債務人不得聲請更
    生或清算，但因不可歸責於己之事由，致履行有困難者，不
    在此限；本條例施行前，債務人依金融主管機關協調成立之
    中華民國銀行公會會員，辦理消費金融案件無擔保債務協商
    機制與金融機構成立之協商，準用前2項之規定，消債條例
    第151條第1項、第7項、第9項亦定有明文。
二、本件聲請人主張對於聯邦商業銀行股份有限公司（下稱聯邦
    銀行）等金融機構及非金融機構負有新臺幣（下同）5,338,
    039元之無擔保無優先債務，因有不能清償債務情事，前已
    提出債權人清冊，以書面向本院聲請債務清理調解，因最大
    債權銀行聯邦銀行具狀陳報認為依聲請人之年齡及收入顯無
    法償還債務，故不出席調解，請求核發調解不成立證明，而
    聲請人現已63歲，工作能力有限，每月收入扣除生活必要支
    出所剩無幾，且債務總額經債權人陳報已逾1,200萬元，以
    致調解不成立，是聲請人確有不能清償債務之情形。又聲請
    人復未經法院裁定開始更生程序或宣告破產，爰請求裁定准
    予清算等語。
三、經查：
　㈠本件聲請人主張依消債條例向本院聲請債務清理調解程序，
    最大債權銀行聯邦銀行委任債權人臺灣新光商業銀行股份有
    限公司（下稱新光銀行）具狀陳報聲請人之金融機構無擔保
    對外債權總額9,365,546元，本金2,824,256元，經與聲請人
    代理人聯繫，聲請人尚有多家資產管理公司欠款，考量聲請
    人現年62歲，願提供本金分72期方案，惟聲請人亦無法負擔
    ，調解不成立；而聲請人表示目前打零工，從事居家清潔，
    時薪150元，每月工作10至20天，每月收入約17,000元至18,
    000元左右，每月約可清償4,000多元，因最大債權銀行聯邦
    銀行未到庭，且具狀表示本件無調解成立之可能，以致無法
    與最大債權銀行成立前置協商等情，業據聲請人提出調解不
    成立證明書在卷可稽（見本院卷第35頁），並經本院調閱11
    0年度司消債調字第141號調解卷核閱屬實，是本件聲請人所
    提清算之聲請所應審究者，為其現況是否有不能清償債務或
    有不能清償之虞之情事。
  ㈡聲請人主張其有不能清償債務之情事，並提出財產及收入狀
    況說明書、債權人清冊、債務人清冊、財團法人金融聯合徵
    信中心查詢當事人綜合信用報告－債務清理條例前置協商專
    用債權人清冊及回覆書、財政部南區國稅局民雄稽徵所108
    、109年度綜合所得稅各類所得資料清單、全國財產稅總歸
    戶財產查詢清單、存摺內頁、保險單為證（見本院卷第13至
    33、107至123頁）。
  ㈢查聲請人主張目前從事居家清潔，係個人接案，每當有熟識
    者需要家庭清潔時，即通知聲請人到府清潔，每月收入約15
    ,000元，均收取現金，而聲請人之保單無儲蓄性質，並無保
    單價值，亦未辦理保單借款，並提出保險單為證，應予採認
    。聲請人主張其每月個人必要生活支出為租金2,000元、生
    活雜費1,000元、保險費826元、膳食費6,500元、交通費399
    元、醫療費2,000元、電話費500元，共計13,225元，因未逾
    消債條例第64條之2第1項規定，按衛生福利部公告111年度
    臺灣省最低生活費14,230元之1.2倍即17,076元之金額，應
    予准許。承上，本件聲請人每月收入15,000元，扣除每月必
    要生活支出13,225元後，僅有餘額1,775元（計算式：15,00
    0元－13,225元），顯不足清償最大債權銀行聯邦銀行提出以
    本金2,824,256元分72期，即月付39,226元之還款方案，況
    尚有其他金融機構及非金融機構之債務均未計入。是以本院
    審酌聲請人現況之財產、勞力及信用等清償能力，以聲請人
    每月收入於扣除每月合理之基本生活費用後，堪信已不能清
    償前開所負無擔保或無優先權債務12,771,757元（依債權人
    陳報之債權總額）。從而，聲請人所為本件聲請，核符消債
    條例第3條所定之要件。
四、綜上所述，聲請人既有不能清償債務之情事，自應允其於消
    債條例施行後，選擇以清算型之清算程序清理其債務，藉以
    妥適調整聲請人與債權人及其他利害關係人間之權利義務關
    係，保障債權人獲得公平受償，並謀求聲請人經濟生活之重
    建復甦機會。此外，本件又查無聲請人有消債條例第6條第3
    項、第8條或第82條第2項所定駁回清算聲請之事由存在，則
    聲請人聲請清算，與法尚無不符，應予准許。
五、依消債條例第11條第1項、第83條第1項、第16條第1項，裁
    定如主文。　　
中　　華　　民　　國　　111 　年　　2 　　月　　22　　日
                  民事第二庭法　官　陳威憲
以上正本係照原本作成。
本件裁定不得抗告。
中　　華　　民　　國　　111 　年　　2 　　月　　22　　日
                            書記官  方瀅晴